臺灣臺中地方法院刑事判決　　　　　　　92年度易字第2597號
公　訴　人　臺灣臺中地方法院檢察署檢察官
被　　　告　甲○○
　　　　　　丑○○
上列被告因違反商標法等案件，經檢察官提起公訴（91年度偵字
第22895號）及移送併辦（臺灣苗栗地方法院檢察署92年度偵字
第1933號），本院裁定改簡式審判和序，判決如下：
    主    文
甲○○共同連續未得商標權人同意，於同一商品，使用相同之註
冊商標，處有期徒刑拾月。扣案如附表二、三所示之物，均沒收
。
丑○○共同連續未得商標權人同意，於同一商品，使用相同之註
冊商標，處有期徒刑肆月，如易科罰金，以佰元折算壹日，緩
刑貳年。扣案如附表二所示之物，均沒收。
甲○○、丑○○其餘被訴產製私酒部分，均免訴。
    犯罪事實及理由
一、犯罪事實：
（一）甲○○、丑○○、卯○○、丁○○、己○○（後開三人另
      由本院依通常程序審理）及姓名年籍不詳綽號「謝董」之
      成年男子等人均明知如附表一所示之商標圖樣，係附表一
      所列各公司分別向我國經濟部中央標準局或民國八十八年
      一月二十六日改制之智慧財產局申請註冊，於表列所示之
      專用期間內，就所指定之商品，取得商標權之商標圖樣，
      現均仍在商標專用期限內，亦均知渠等均未得如附表一示
      各商標權人同意，不得於如附表一所示專用商品之同一商
      品上，使用相同於附表一所示之各註冊商標，甲○○、卯
      ○○、姓名年籍不詳綽號「謝董」之成年男子竟共同基於
      使用仿冒商標及意圖欺騙他人，而就商品之品質，為虛偽
      標記之概括犯意聯絡，由卯○○先於九十一年五月三十一
      日（起訴書誤為八月下旬某日），向不知情之何秋桂承租
      址在臺中市西屯區○○○○街六號之工廠一間，作為日後
      共同產製私酒之地點，並在該址負責清洗裝酒空瓶，姓名
      年籍不詳綽號「謝董」之成年男子則負責提供以不詳方式
      取得已仿製有如附表一所示各商標圖樣或虛偽標記係廣福
      食品企業股份有限公司、庚○○○○○、臺灣省菸酒公賣
      局、癸○○○○等所製造之酒類品牌標籤、米酒空瓶、收
      縮膜、瓶蓋、紙箱、真品威士忌酒（供稀釋製造假威士忌
      酒之用）、真品高粱酒、已調製完成裝瓶之三多利ＯＬＤ
      假威士忌洋酒等物，並僱請甲○○負責管理上開工廠、調
      配米酒酒劑藥量、分派員工工作等事務，另以月薪新臺幣
      （下同）三萬元（尚有不特定金）僱請卯○○負責購置
      濾水器、裝瓶器、盛裝酒精之各類水桶、酒精度量器、包
      裝物品及監視器等產製私酒之裝備、製酒配料乙醇、臺灣
      省菸酒公賣局販售之米酒（供稀釋私製米酒之用）等原料
      及清點、包裝酒類貨品等工作，卯○○並以每日八百元之
      代價，提供車牌號碼３Ｖ─００７１自小貨車供作運私製
      假酒成品之用，綽號「謝董」之成年男子、甲○○、卯○○等三人即自九十一年十月初某日起，推由甲○○、卯○○在上址連續從事產製私釀假酒、將前開仿冒商標或虛偽
      標記之酒類品牌標籤黏貼在所產製之假酒酒瓶或綽號「謝
      董」之成年男子所交付之假威士忌私酒瓶上，及包裝、裝
      箱、運送等工作；卯○○於九十一年十一月二十日另向不
      知情之黃榮松承租臺中市○區○○○街一段一三五號一樓
      ，作為儲放上述各種私釀酒類成品倉庫之用，準備伺機出
      售圖利。又丑○○、丁○○分別自九十一年十月間某日起
      ，己○○自同年十一月上旬某日起，亦先後基於共同之概
      括犯意聯絡，一起受僱參與上開產製私酒、使用仿冒商標
      及虛偽標記商品品質之工作，丑○○和丁○○負責裝瓶、
      黏貼仿冒商標或偽製標籤、包裝、搬運等工作，己○○除
      負責伙食外，亦負責裝瓶及黏貼仿冒商標或虛偽標記商品
      品質之標籤等工作。嗣於九十一年十一月二十二日凌晨零
      時三十分許，甲○○、卯○○、丑○○、丁○○、姓名年
      籍不詳綽號「謝董」之成年男子在尚未售出任何產製之私
      酒前，臺中市警察局刑警隊經濟組偵查員即會同臺中市政
      府財政局菸酒課查緝小組人員，在臺中市西屯區○○○○
      街六號前，當場查獲甲○○駕駛車牌號碼３Ｖ─００７１
      號自小貨車搭載丑○○正欲運送產製之假酒，並在該自小
      貨車上扣得姓名年籍不詳綽號「謝董」之成年男子所有之
      私釀米酒一百零七箱及私釀高粱酒四十四箱（與後開查扣
      物品併列於附表二），並於進入臺中市西屯區○○○○街
      六號執行搜索後，查獲正在黏貼酒瓶標之卯○○、丁○○
      及己○○，並扣得如附表二所示部分查扣物品；之後，於
      同日上午十一時三十分許，警方又在臺中市○區○○○街
      一段一三五號一樓處，起獲姓名年籍不詳綽號「謝董」之
      成年男子所有之如附表二所示其餘之物（全部扣案物詳如
      附表二）。
（二）詎甲○○與綽號「謝董」之成年男子仍不知警惕，復承前
      同一之概括犯意聯絡，於九十二年五月一日，向不知情之
      鄭海堂承租址在苗栗縣通霄鎮○○○路七巷二三號之處所
      ，並將前述未經警方查扣之製造假酒設備、原料、仿製或
      虛偽標記之標籤等物，與有犯意聯絡之丁○○合力運至該
      處，甲○○再至各處收集空酒瓶，並由甲○○以同前之方
      法，私釀假酒，並連續將前開仿冒商標或虛偽標記之酒類
      品牌標籤黏貼在所產製之米酒私酒瓶上，再包裝、裝箱，
      欲販售圖利。嗣於九十二年五月八日二十二時許，甲○○
      尚未售出任何產製假米酒前，即為苗栗縣警察局通霄分局
      員警在苗栗縣通霄鎮○○○路七巷二三號當場查獲，並扣
      得綽號「謝董」之成年男子所有之如附表三所示之物。
二、前開犯罪事實，有下列證據可證：
（一）被告甲○○、丑○○分別於警詢、偵查中之自白，及於本
      院準備程序及審理時為認罪之陳述。
（二）同案被告（即共犯）卯○○、丁○○、己○○先後於警詢
      、偵查中及本院準備程序及審理時之供述。
（三）被害人廣福食品企業股份有限公司人員乙○○（就犯罪事
      實(一)）、總經理辛○○（就犯罪事實(二)）、壬○○（生產
      名富米酒）負責人寅○○（就犯罪事實(一)）、金門酒廠實
      業股份有限公司臺中分公司業務員戊○○、三多利ＯＬＤ
      威士忌洋酒臺灣地區代理商家鄉事業股份有限公司法務人
      羅勇輝（就犯罪事實(二)）分別於警詢時，金門酒廠實業股
      份有限公司臺中分公司業務員翁銘宏先後於警詢及偵查中
      之指訴（就犯罪事實(一)），日商．三得利股份有限公司告
      訴代理人洪振豪律師於偵查中之指訴。
（四）證人何秋桂、黃榮松、鄭海堂先後於警詢時之證述。
（五）臺中市警察局扣押筆錄暨扣押物品目錄表、臺中市政府扣
      押物收據、房屋租賃契約書（卯○○與何秋桂、黃榮松簽
      立部分）、中華民國商標註冊證、照片、金門酒廠實業股
      份有限公司函暨檢驗報告書、翔光國際股份有限公司（進
      口「丹鳳陳年二鍋」）函、臺灣菸酒股份有限公司酒研究
      所書函、化驗報告書、家鄉事業股份有限公司函（三多利
      威士忌檢鑑結果）、酒井洋行函暨化驗報告書（酒豪爵特
      級威士忌部分）、鐙薪企業有限公司函暨化驗報告書（皇
      家騎士威士忌部分）、癸○○○○書函暨檢驗報告、星坊
      酒業有限公司傳真函（金安德森特選威士忌部分）、廣福
      食品企業股份有限公司函、苗栗縣政府函附之鑑定結果（
      指犯罪事實(二)扣案酒類部分）、苗栗縣警察局通霄分局搜
      索筆錄暨扣押物品目錄表、最新房屋租賃契約書（甲○○
      與鄭海堂簽立部分）。
（六）扣案如附表二、三所示之物、家鄉事業股份有限公司提出
      之三多利ＯＬＤ威士忌紙盒真品、廣福食品企業股份有限
      公司提出之米酒標籤真品、
三、附此敘明：
（一）被告甲○○、丑○○行為後，商標法曾於九十二年五月二
      十八日修正，於同年十一月二十八日起生效，其中原商標
      法第六十一條規定：「意圖欺騙他人，有左列情事之一者
      ，處三年以下有期徒刑、拘役或科或併科新臺幣二十萬元
      以下罰金：一　於同一商品或類似商品，使用相同或近似
      於他人註冊商標之圖樣者。二　於有關同一商品或類似商
      品之廣告、標帖、說明書、價目表或其他文書，附加相同
      或近似於他人註冊商標圖樣而陳列或散布者。」，修正後
      第八十一條則規定：「未得商標權人或團體商標權人同意
      ，有下列情形之一者，處三年以下有期徒刑、拘役或科或
      併科新臺幣二十萬元以下罰金：一　於同一商品或服務，
      使用相同之註冊商標或團體商標者。二　於類似之商品或
      服務，使用相同之註冊商標或團體商標，有致相關消費者
      混淆誤認之虞者。三　於同一或類似之商品或服務，使用
      近似於其註冊商標或團體商標之商標，有致相關消費者混
      淆誤認之虞者。」，比較新舊法，法定刑度均相同，新法
      並無不利於被告，依刑法第二條第一項前段規定，被告甲○○、丑○○上揭違反商標法之犯行，自應依修正後商標
      法第八十一條第一款規定論處。檢察官於起訴書疏未注意
      新舊法之比較，而認應依修正前商標法第六十二條之仿冒
      商標罪論處，容有未洽。
（二）被告甲○○、丑○○除上述違反商標法之犯行外，另有在
      私釀之假酒酒瓶或綽號「謝董」之成年男子所交付之假威
      士忌私酒瓶上，黏貼虛偽標記之酒類品牌標籤，核其等此
      部分所為，另犯刑法第二百五十五條第一項之意圖欺騙他
      人，而就商品之品質，為虛偽之標記罪。起訴書犯罪事實
      欄就此部分事實雖已記載，而屬本院應予審判之起訴範圍
      ，但於所犯法條欄卻漏引刑法第二百五十五條第一項，亦
      有未洽。
（三）公訴人雖僅就被告甲○○上揭犯罪事實(一)所載犯行，提起
      公訴，然檢察官就犯罪事實一部起訴者，其效力及於全部
      ，刑事訴訟法第二百六十七條定有明文。查本件被告甲○○另違犯犯罪事實欄(二)所載之犯行，且與犯罪事實欄(一)所
      載已起訴並論罪科刑之犯罪事實，有連續犯之關係，本院
      自應就屬於裁判上一罪之被告甲○○所犯有關犯罪事實(二)
      之犯行，併予審理。
（四）公訴人雖認同案被告卯○○就上揭犯罪事實(二)所載犯行，
      亦有犯意之聯絡及行為之分擔，並以被告甲○○供述：是
      卯○○要伊與丁○○轉往苗栗繼續產製私酒的等語，資為
      論據。惟按共犯之自白，不得作為有罪判決之唯一證據，
      仍應調查其他必要之證據，以察其是否與事實相符。刑事
      訴訟法第一百五十六條第二項定有明文。查：
  １、同案被告卯○○就上揭犯罪事實(二)所載犯行，堅詞否認有
      共同參與之情事。而觀諸被告甲○○之陳述，其雖曾於臺
      灣苗栗地方法院檢察署檢察官訊問時及本院審理時均供稱
      ：是依同案被告卯○○之指示前往苗栗繼續產製私酒等語
      ，但於九十二年五月八日在苗栗縣通霄鎮○○○路七巷二
      三號為警查獲後，於同年月九日凌晨四時五十分許製作警
      詢筆錄時，卻僅供稱：「（問：有無其他共犯？）．．．
      有一共犯是丁○○。」、「（問：尚未蓋章之商標由何處
      製造或印刷的？）．．．是一位叫謝董（年籍不詳）不知
      由何處製作或委託他人製作的」、「（問：警方現場查獲
      之物，是否你本人所有？）是的。」等語；於同日臺灣苗
      栗地方法院檢察署檢察官訊問時亦僅供稱：「．．．都是
      一個叫謝昭雄提供給我們的．．．」、「（問：是否有共
      犯？）我有請一個人叫丁○○，他負責裝填及搬運．．．
      」等語，均無隻字片語提及同案被告卯○○，則被告甲○○本身前後之供詞或證述，顯已相互歧異，究以何者方符
      真實，即難遽認。
  ２、又同案被告丁○○於臺灣苗栗地方法院檢察署檢察官訊問
      時及本院審理時均僅坦認：是甲○○叫伊將之前在臺中被
      查獲之空瓶子搬運到苗栗等語，非但不曾提到同案被告卯
      ○○亦有參與之情節，於本院審理時，更堅詞否認有與同
      案被告卯○○接觸之情事（本院卷第三二三頁）。
  ３、另考之苗栗縣警察局通霄分局員警於九十二年五月八日之
      查緝經過，同案被告卯○○於當時並未在場，且亦無任何
      紀錄資料顯示同案被告卯○○與被告甲○○在苗栗縣通霄
      鎮○○○路七巷二三號被查獲之如附表三所示扣案物，有
      何關聯。基此，亦難佐實被告甲○○事後翻異之陳述確實
      為真。
  ４、再者，告訴人日商．三得利股份有限公司、家鄉事業股份
      有限公司雖具狀表示警方在犯罪事實(一)、(二)所查扣之仿冒
      三多利ＯＬＤ威士忌酒紙盒疑似出於同源，且經臺灣苗栗
      地方法院檢察署檢察官偵查結果，認另案被告丙○○涉有
      此部分違反商標法之罪嫌，而以九十二年偵字第四五二七
      號提起公訴在案。惟訊之證人丙○○則到庭結證稱：伊與
      卯○○、甲○○均不認識，該二人均未曾向伊訂購三多利
      包裝紙盒等語（本院卷第三０八至三０九頁）；另遍觀與
      證人丙○○一案有關之相關證人證述，亦無任何一人提及
      同案被告卯○○（參調取之臺灣苗栗地方法院檢察署九十
      二年度偵字第四五二七號偵查案卷）。顯然依仿冒三多利
      ＯＬＤ威士忌酒紙盒之可能來源，亦查無任何不利於同案
      被告卯○○之跡證。
  ５、綜上，依卷內現存之證據，顯尚不足以補強被告甲○○所
      稱：被告卯○○亦有共同參與犯罪事實(二)所載犯行之自白
      ，係屬真實，公訴人復未能提出其他確切之證據證明此部
      分之指訴，應認同案被告卯○○此部分之犯行，不能證明
      ，附此敘明。
四、免訴部分：
（一）按案件有犯罪後之法律已廢止其刑罰之情形者，應諭知免
      訴之判決，刑事訴訟法第三百零二條第四款定有明文。
（二）公訴意旨雖認本案被告甲○○、丑○○上揭產製私酒犯行
      ，均另犯修正前菸酒管理法第四十六條之產製私酒罪嫌，
      惟查被告甲○○、丑○○行為後，菸酒管理法業於九十三
      年一月七日修正，並於同年月九日施行，其中關於產製私
      酒者，原菸酒管理法第四十六條雖設有刑罰規定，但修正
      後同法第四十六條業已廢除產製私酒之刑罰規定，改課以
      行政罰，則被告甲○○、丑○○所犯上揭產製私酒之犯行
      ，犯罪後之現行菸酒管理法既已廢止刑罰，揆諸前揭法條
      規定，自應就被告甲○○、丑○○被訴產製私酒部分，諭
      知免訴之判決。
五、依刑事訴訟法第二百七十三條之一第一項、第三百零二條第
    四款、第二百九十九條第一項前段、第三百十條之二、第四
    百五十四條第一項，商標法第八十一條、第八十三條，刑法
    第十一條、第二條第一項前段、第二十八條、第五十六條、
    第二百五十五條第一項、第五十五條、第四十一條第一項前
    段、第三十八條第一項第二款、第七十四條第一款，罰金罰
    鍰提高標準條例第一條前段、第二條，判決如主文。
本案經檢察官子○○到庭執行職務
中　　華　　民　　國　　94　　年　　10　　月　　18　　日
　              刑事第十一庭  審判長法　官  林源森
                                    法　官  王世華
                                    法　官　莊嘉蕙
以上正證明與原本無異。
如不服本判決，應於送達後十日內向本院提出上訴狀（須附繕本
），上訴於臺灣高等法院臺中分院。
                                書記官　魏愛玲
中　　華　　民　　國　　94　　年　　10　　月　　18　　日
附錄論罪科刑法條
商標法第八十一條
未得商標權人或團體商標權人同意，有下列情形之一者，處三年
以下有期徒刑、拘役或科或併科新臺幣二十萬元以下罰金：
一　於同一商品或服務，使用相同之註冊商標或團體商標者。
二　於類似之商品或服務，使用相同之註冊商標或團體商標，有
    致相關消費者混淆誤認之虞者。
三　於同一或類似之商品或服務，使用近似於其註冊商標或團體
    商標之商標，有致相關消費者混淆誤認之虞者。
中華民國刑法第二百五十五條第一項
意圖欺騙他人，而就商品之原產國或品質，為虛偽之標記或其他
表示者，處一年以下有期徒刑、拘役或一千元以下罰金。
附表一：
┌──┬─────────┬────┬──────┬──────┬────┐
│編號│商標圖樣          │註冊號數│商標權人    │商標專用期限│專用商品│
├──┼─────────┼────┼──────┼──────┼────┤
│一  │                  │00000000│日商三得利股│82.07.16至  │酒      │
│    │                  │        │份有限公司  │92.07.15    │        │
│    │                  │        │            │            │        │
│    │                  │        │            │            │        │
│    │                  │        │            │            │        │
├──┼─────────┼────┼──────┼──────┼────┤
│二  │                  │00000000│日商三得利股│82.11.16至  │烈酒、  │
│    │                  │        │份有限公司  │94.10.31    │威士忌酒│
│    │                  │        │            │            │        │
│    │                  │        │            │            │        │
│    │                  │        │            │            │        │
│    │圖樣內之「OLD」不 │        │            │            │        │
│    │在專用之內        │        │            │            │        │
├──┼─────────┼────┼──────┼──────┼────┤
│三  │                  │00000000│金門酒廠實業│89.09.01至  │高梁酒、│
│    │                  │        │股份有限公司│96.08.31    │大麴酒、│
│    │                  │        │            │            │蒸餾酒、│
│    │                  │        │            │            │威士忌、│
│    │                  │        │            │            │白蘭地  │
│    │                  │        │            │            │        │
├──┼─────────┼────┼──────┼──────┼────┤
│四  │                  │00000000│同上        │89.09.01至  │高梁酒、│
│    │                  │        │            │96.08.31    │蒸餾酒、│
│    │                  │        │            │            │藥酒、  │
│    │                  │        │            │            │威士忌  │
│    │                  │        │            │            │        │
│    │                  │        │            │            │        │
├──┼─────────┼────┼──────┼──────┼────┤
│五  │                  │00000000│同上        │86.09.01至  │高梁酒  │
│    │                  │        │            │96.08.31    │        │
│    │                  │        │            │            │        │
│    │                  │        │            │            │        │
│    │                  │        │            │            │        │
│    │                  │        │            │            │        │
│    │「KAO LIANG LIQUOR│        │            │            │        │
│    │」不在專用之內    │        │            │            │        │
├──┼─────────┼────┼──────┼──────┼────┤
│六  │                  │00000000│同上        │90.06.01至  │高梁酒  │
│    │                  │        │            │100.05.31   │米酒    │
│    │                  │        │            │            │        │
│    │                  │        │            │            │        │
│    │                  │        │            │            │        │
│    │「38。三十八度」不│        │            │            │        │
│    │在專用之內        │        │            │            │        │
├──┼─────────┼────┼──────┼──────┼────┤
│七  │                  │00000000│同上        │91.01.16至  │高梁酒  │
│    │                  │        │            │96.08.31    │米酒    │
│    │                  │        │            │            │        │
│    │                  │        │            │            │        │
│    │「38。」不在專用之│        │            │            │        │
│    │內                │        │            │            │        │
├──┼─────────┼────┼──────┼──────┼────┤
│八  │                  │00000000│同上        │89.12.01至  │高梁酒  │
│    │                  │        │            │99.11.30    │威士忌  │
│    │                  │        │            │            │        │
│    │                  │        │            │            │        │
├──┼─────────┼────┼──────┼──────┼────┤
│九  │                  │00000000│同上        │89.01.16至  │高梁酒  │
│    │                  │        │            │99.01.15    │各種酒（│
│    │                  │        │            │            │啤酒除外│
│    │                  │        │            │            │）      │
├──┼─────────┼────┼──────┼──────┼────┤
│十  │                  │00000000│同上        │89.12.01至  │高梁酒  │
│    │                  │        │            │99.11.30    │威士忌  │
│    │                  │        │            │            │        │
│    │                  │        │            │            │        │
├──┼─────────┼────┼──────┼──────┼────┤
│十一│                  │00000000│同上        │79.11.01至  │酒      │
│    │                  │        │            │99.10.31    │        │
│    │                  │        │            │            │        │
│    │                  │        │            │            │        │
└──┴─────────┴────┴──────┴──────┴────┘
